【裁判字號】    95,重上更(三),5
【裁判日期】    950324
【裁判案由】    違反槍彈藥刀械管制條例
【裁判全文】
臺灣高等法院高雄分院刑事判決     95年度重上更(三)字第5號
上  訴  人
即  被  告  乙○○
            丙○○
上 2人共同
指定辯護人  丁玉雯  律師
上  訴  人
即  被  告  甲○○
       (原名白鎮雄)
選任辯護人  陳豐裕  律師
上列上訴人因違反槍砲彈藥刀械管制條例案件，不服臺灣高雄地
方法院87年度訴字第2198號中華民國87年11月23日第一審判決（
起訴案號：臺灣高雄地方法院檢察署87年度偵字第10770 號），
提起上訴，經判決後，由最高法院第 3次發回更審，本院判決如
下：
    主  文
原判決關於乙○○、丙○○、甲○○部分均撤銷。
乙○○、丙○○、甲○○均無罪。
    理  由
一、公訴意旨略以：被告乙○○、丙○○、甲○○與陳瑞淵共同
    未經許可，於87年5 月8 日無故持具有殺傷力之手槍乙支及
    子彈15顆；嗣於當天下午8 時34分許， 4人共乘R6-3935 號
    小客車途經國道高速公路北上岡山收費站處，為警查獲。因
    認被告乙○○、丙○○、甲○○涉有槍砲彈藥刀械管制條例
    第7 條第4 項及第12條第4 項之罪嫌云云。
二、公訴人認上訴人即被告等3 人涉有上開罪嫌，無非以共同被
    告陳瑞淵返家攜帶上開扣案槍彈係因得知乙○○遭人圍毆，
    欲與丙○○、甲○○同往談判，雖談判因故暫停處理，但陳
    瑞淵案發當日之持有槍彈，與其餘上訴人同行，相處時間長
    達近半日，由高雄返回台中，回復處理原糾紛之共同目的，
    同處在密閉空間車內，一同在車內伸手可及處被查獲槍彈，
    衡諸常情，推論被告乙○○等3 人有與陳瑞淵共同支配該槍
    、彈之意思聯絡，固非無見。惟訊據被告等3 人均堅決否認
    有未經許可持有槍彈之犯行，均辯稱：我們不知陳瑞淵有帶
    槍，我們先開車來高雄向「大胖」借錢，陳瑞淵才在早上9
    時許自己坐車來找我們，後來我們就一起去飯店睡覺，再與
    他同回台中，根本不知他帶槍過來等語。
三、按犯罪事實應依證據認定之，無證據不得認定犯罪事實，刑
    事訴訟法第154 條第2 項定有明文。又認定犯罪事實所憑之
    證據，雖不以直接證據為限，間接證據亦包括在內；然而無
    論係直接或間接證據，其為訴訟上之證明，須於通常一般之
    人均不致有所懷疑，而得確信其為真實之程度者，始得據為
    有罪之認定，倘其證明尚未達到此一程度，而有合理性之懷
    疑存在時，即難為有罪之認定。此有最高法院76年度台上字
    第4986號判例可資參照。又間接事實之本身，雖非證據，然
    因其具有判斷直接事實存在之作用，亦有證據之機能，然如
    何由間接事實推論直接事實之存在，除須為必要說明外，尚
    須於通常一般之人，均不致於對該推論產生合理性之懷疑，
    而得確信其為真實之程度，進而為被告有罪之認定時，方不
    致產生『以推測或擬制之方法為裁判之基礎』。
四、經查，共同被告陳瑞淵（已判處罪刑確定）於民國86年8 月
    間，受託保管，而未經許可，寄藏具有殺傷力之德國SIGSAU
    RE廠製口徑9MM 半自動手槍（槍號為U189 689）1 支及制式
    9MM 口徑半自動手槍子彈15顆；嗣於87年5 月8 日凌晨4 時
    許，被告丙○○接獲被告乙○○電話告知，其遭不詳姓名人
    士在賭場圍毆受傷。在場之陳瑞淵得知後主動向丙○○、甲○○ 2人稱伊要返家「開車」（台語，即取出上開手槍及子
    彈之意）處理此事，旋即單獨返回住處取出槍、彈。甲○○
    及丙○○2 人則駕車載回乙○○，因故暫不處理乙○○與人
    糾紛乙事，欲先往高雄找綽號「大胖」之友人借錢。而陳瑞
    淵取得上開槍彈後，以電話聯絡丙○○，丙○○告以上開糾
    紛暫不處理，要到高雄找「大胖」之友人借錢，並稱現駕車
    在國道高速公路上。陳瑞淵乃將上開手槍、子彈掛於腰際自
    台中搭統聯客運於同日9 時許前往高雄會合。隨後，4 人開
    自用小客車一同前往高雄市○○路國森飯店休息。於甲○○
    停車之際，陳瑞淵將上開槍、彈藏置於上開自用小客車後座
    之面紙盒內。被告等在飯店休息後，同日晚上8 時許，由甲○○駕駛上開自用小客車，由國道高速公路欲返回台中談判
    。於同日晚上8 時34分許，行經國道高速公路北上岡山收費
    站處，經警盤查而查獲，並當場扣得上開槍、彈等情。此據
    被告乙○○、丙○○、甲○○及共同被告陳瑞淵陳述在卷，
    且互核相符，並經證人即查獲警員高銘隆、黃榮富證述屬實
    ，復有扣案槍彈可資佐證。
五、共同被告陳瑞淵於原審及本院審理時供稱：被告乙○○、丙○○、甲○○不知道其攜帶扣案槍彈至高雄，到國森飯店前
    伊插在腰際，未取出，到國森飯店乙○○、丙○○先下車，
    伊與甲○○去停車，伊趁甲○○停車時將上開槍彈藏在面紙
    盒內，不知甲○○有無看到等語明確。雖87年5 月8 日陳瑞
    淵警詢筆錄記載，陳瑞淵供述甲○○有看到伊將槍、彈放置
    在車上面紙盒內，「丙○○和乙○○也知道我有攜帶槍枝在
    身上」等詞。但原審法院勘驗該份警詢筆錄製作時之當場錄
    音，該陳瑞淵係供述槍係伊在高雄時放的，當時甲○○在車
    上所以知道，「丙○○、乙○○都不知道」等語，有勘驗筆
    錄在卷（見原審卷第84、85頁）可稽。則警詢筆錄之記載與
    錄音記錄不符部分，依刑事訴訟法第100 條之1 第2 項規定
    ，自不得作為證據。
六、又槍砲彈藥刀械管制條例第7 條第4 項處罰持有手槍罪，而
    所謂持有係指行為人在主觀上有支配、管領之意思，客觀上
    亦能將該物置於自己實力支配之下。本件陳瑞淵依警詢筆錄
    及原審勘驗筆錄「（誰叫你拿槍？彬仔叫你拿槍？）沒有，
    是瑞永平常待我不錯，我也自己不會想，聽到就自己要．．
    ．」「〔有無叫你帶幾顆" 子〞（子彈）來？〕沒有」「．
    ．．我就回家，把我母親吵醒，我母親下來樓下，我怕她懷
    疑，．．．後來他打電話來說不要處理，．．．但我已把東
    西拿出來，我母親又在家，只好沒辦法．．．」「但是我拿
    槍後要拿回去放麻煩，就帶往高雄」「〔誰放在後面（指槍
    ）〕我放的」「（他們知不知道）小白（甲○○）知道」「
    阿彬、瑞永都不知道」「〔他（甲○○）有看著你拿去放，
    或是幫你把風〕沒有，反正他有看到」之記載（見原審卷第
    83至85頁、警卷第2 頁第9 行、第10行），足見陳瑞淵取出
    寄藏之槍彈係個人之意思，取出後又經丙○○告知暫不處理
    乙○○賭場被毆乙事，陳瑞淵恐為其母發現，遂將扣案之槍
    彈由住處攜往高雄，並置放於所乘坐車內面紙盒內，因此陳
    瑞淵既非受被告等人之指示而持手槍至高雄，其持槍南下之
    目的亦非為談判壯聲勢之用。至於陳瑞淵於警訊所謂要回去
    「開車」（拿槍彈之術語），惟丙○○、甲○○ 2人均認知
    悉陳某用意，應認陳瑞淵回去拿槍彈，係其個人行為。又陳
    瑞淵之警詢筆錄記載，其供述於是日17至18時左右毆打乙○○的人說22時要與他談判，所以渠等就要（由高雄）趕回台
    中處理等語（見警詢卷第2 頁）。但被告3 人均否認其事，
    且除上述共同被告陳瑞淵之自白外，並遍查全卷，並無任何
    事證足以證明其與事實相符，又被告3 人本居住台中，前往
    高雄找友人，事後自當返回台中，難認被告等返回台中目的
    係為與圍毆乙○○之人談判。另從置放至為警查獲期間，雖
    經過近10個小時左右，惟陳瑞淵將槍彈放置小客車內面紙盒
    內時，丙○○、乙○○已下車，在國森飯店休息至同日下午
    8 時始上車北上，旋於下午8 時34分為警查獲，是陳瑞淵將
    槍彈放置車上面紙盒內後，被告等3 人在車上時間甚短，且
    車上有面紙盒3 盒，如果沒有手伸進去是無法發現的等情，
    亦經證人即警員高銘隆於原審證述明確（見原審卷第45頁）
    。又依據卷內資料，並無任何直接、間接證據或間接之事實
    ，可以推論被告乙○○等3 人主觀上與陳瑞淵於共同持有手
    槍前有謀議，或於持有當時有明示之通謀或默示意思之合致
    ；亦無任何證據顯示丙○○、乙○○知悉手槍藏於面紙盒內
    ，況且陳瑞淵持本案槍彈之原來用意，係意圖藉以處理乙○○被毆之事，乙○○既不知情，而非事主之甲○○縱有看到
    陳瑞淵將槍彈藏於面紙盒內，此種單純之看到，並無證據證
    明被告等有共同利用該槍彈之意思，難認有共同持有槍彈犯
    意連絡及行為分擔。綜上所述，被告等前開所辯，應屬可採
    ，從而公訴人所持之前開論據，均無法採為認定被告等犯罪
    之證據；此外，復查無其他積極證據足資證明被告與陳瑞淵
    有共同持有扣案槍彈之犯行，被告被訴未經許可持有手槍、
    子彈罪，自屬不能證明。
七、原審未詳為推求，遽為論罪科刑之判決，即有未洽，被告執
    此聲明上訴，指摘原判決不當，為有理由，應由本院將原判
    決撤銷改判，並為被告無罪之判決。
八、被告陳瑞淵部分業經判決確定，不另論列。
據上論結，應依刑事訴訟法第369條第1項前段、第364條、第301
第1項，判決如主文。
本案經檢察官林惠到庭執行職務。
中    華    民    國    95    年    3     月    24    日
                  刑事第三庭    審判長法  官  周賢銳
                                      法  官  謝宏宗
                                      法  官  黃仁松
以上正本證明與原本無異。
檢察官如不服本判決應於收受本判決後10日內向本院提出上訴書
狀，其未敘述上訴理由者，並得於提起上訴後10日內向本院補提
理由書狀（均須按他造當事人之人數附繕本）「切勿逕送上級法
院」。
中    華    民    國    95    年    3     月    27    日
                                      書記官   許信宗


司法院資訊處製作；財團法人民間司法改革基金會備份。
